【裁判字號】    97,台上,4080
【裁判日期】    970827
【裁判案由】    偽造有價證券等罪
【裁判全文】
最高法院刑事判決            九十七年度台上字第四０八０號
上   訴   人  台灣高等法院檢察署檢察官
上訴人即被告  甲○○（原名陳柏吟）
                      號11樓
選 任辯護 人  陳傳中律師
上列上訴人等因被告偽造有價證券等罪案件，不服台灣高等法院
中華民國九十七年四月三十日第二審判決（九十五年度上訴字第
二六八三號，起訴案號：台灣台北地方法院檢察署九十年度偵字
第二三八四四、二四六七二號，九十一年度偵字第一六四七號）
，提起上訴，本院判決如下：
    主  文
上訴駁回。
    理  由
按刑事訴訟法第三百七十七條規定，上訴於第三審法院，非以判
決違背法令為理由，不得為之。是提起第三審上訴，應以原判決
違背法令為理由，係屬法定要件。如果上訴理由書狀並未依據卷
內訴訟資料，具體指摘原判決不適用何種法則或如何適用不當，
或所指摘原判決違法情事，顯與法律規定得為第三審上訴理由之
違法情形，不相適合時，均應認其上訴為違背法律上之程式，予
以駁回。本件原判決依審理結果，認上訴人即被告甲○○偽造有
價證券、違反商業會計法、行使偽造私文書等犯行明確，因而撤
銷第一審所為科刑之判決，比較行為時及裁判時法律，適用最有
利於被告之規定，改判仍論處被告連續犯偽造有價證券、連續犯
商業會計法第七十一條第一款之填製不實、行使偽造私文書、行
使偽造私文書四罪刑，已分別詳述其調查、取捨證據之結果及得
心證之理由。檢察官上訴意旨略以：(一)、原判決雖於事實內認定
被告為掩飾其犯行，於民國九十年四月間，先委由不知情之成年
人偽刻中國農民銀行收款圓戳章，再同時偽造並出示模糊蓋有中
國農民銀行收款圓戳章之中央健保局台北分局保險費繳款單之私
文書影本六份，表示其已如期繳納員工保險費而行使之，向負責
公司人事資料管理之劉麗滿佯稱正本已送會計師，故無法提出正
本，足以生損害於中央健康保險局台北分局、中國農民銀行之交
易信用，但未說明所憑之依據及其認定之理由，自有判決不備理
由之違法。(二)、被告委由不知情之成年人偽刻中國農民銀行收款
圓戳章，係中國農民銀行已收當事人所繳款項之意思，此並非機
關或商號之印信，不過係在物品上之文字、符號，用以表示業已
收款之證明；另被告委由不知情之成年人偽刻誠泰銀行櫃員郭幸
儒收付章及該行經理楊智雄之簽名章，均難認係刑法第二百十九
條之印章，被告所為應成立行使偽造準私文書而非行使偽造私文
書，原判決有所誤認，自屬判決違背法令云云。被告上訴意旨略
稱：原判決於事實二、(一)、１內認定其填寫及交付申請書及更改
入帳帳戶之行為足以生損害於抱璞公司及乙○○，但並未於理由
內論述何以該行為足生損害於抱璞公司及乙○○，自有判決不備
理由之違誤云云。惟查：(一)、原判決就被告行使偽造中國農民銀
行收款圓戳章之中央健保局台北分局保險費繳款單私文書影本之
事實，已於理由內依證人劉麗滿證述敘明其認定之憑據，理由敘
述雖稍嫌簡略，未盡允洽，不無微瑕，但此單純判決理由簡載之
訴訟程序瑕疵，對判決本旨不生影響，依刑事訴訟法第三百八十
條規定，自不得執為適法之第三審上訴理由。(二)、中國農民銀行
收款圓戳章、誠泰銀行櫃員郭幸儒收付章及該行經理楊智雄之簽
名章，有中國農民銀行、郭幸儒、楊智雄之記載，並非僅係在物
品上之文字或符號而已，是原判決認定中國農民銀行收款圓戳章
、誠泰銀行櫃員郭幸儒收付章及該行經理楊智雄之簽名章，屬刑
法第二百十九條之印章，並認被告所為應成立行使偽造私文書罪
，自無違法可言。依上說明，應認檢察官之上訴違背法律上之程
式，予以駁回。(三)、原判決依抱璞公司負責人乙○○於第一審審
理時之陳述及相關帳戶資料之記載，據以認定被告填寫及交付申
請書及更改入帳帳戶之行為，足以生損害於抱璞公司及乙○○，
已於理由內詳述所憑之依據及其認定之理由，足見被告上訴意旨
所指，並非確實依據卷內訴訟資料而為具體指摘，不能認係適法
之第三審上訴理由。原判決認被告依修正前刑法規定，牽連犯刑
法第三百三十六條第二項之業務侵占罪部分，核屬刑事訴訟法第
三百七十六條所定不得上訴第三審之案件，既經第二審判決，不
得上訴於第三審法院，其牽連之重罪（偽造有價證券罪）上訴既
不合法，無從為實體之判決，該輕罪部分亦無從適用審判不可分
之原則，併為實體上審判，應從程序上予以駁回。依上揭說明，
本件被告此部分之上訴違背法律上之程式，應予駁回。(四)、第三
審上訴書狀，應敘述上訴之理由，其未敘述者，得於提起上訴後
十日內補提理由書於原審法院，已逾上述期間，而於第三審法院
未判決前仍未提出上訴理由書狀者，第三審法院應以判決駁回之
，刑事訴訟法第三百八十二條第一項、第三百九十五條後段規定
甚明。被告因違反商業會計法、行使偽造私文書、行使偽造私文
書三罪部分，不服原審判決，於九十七年五月十六日提起上訴，
均未敘述理由，迄今逾期已久，於本院未判決前仍未提出，依上
開規定，被告此等部分之上訴自非合法，併應駁回。(五)、刑事訴
訟法第三百七十六條所列各罪之案件，經第二審判決者，不得上
訴於第三審法院，法有明文。原判決論處被告刑法第三百三十五
條第一項侵占罪刑部分，核屬刑事訴訟法第三百七十六條之案件
，依上開說明，既經第二審判決，自不得上訴於第三審法院。被
告猶對此部分一併提起上訴，自為法所不許，應予駁回。
據上論結，應依刑事訴訟法第三百九十五條，判決如主文。
中    華    民    國  九十七  年    八    月  二十七  日
                      最高法院刑事第十二庭
                          審判長法官  石  木  欽
                                法官  陳  世  淙
                                法官  洪  佳  濱
                                法官  林  俊  益
                                法官  王  居  財
      本件正本證明與原本無異
                                      書  記  官
中    華    民    國  九十七  年    九    月    五    日
                                                Ａ


司法院資訊處製作；財團法人民間司法改革基金會備份。
